臺灣板橋地方法院民事裁定　　　　　　　 96年度抗字第198號
抗　告　人　甲○○
相　對　人　合作金庫商業銀行股份有限公司
法定代理人　乙○○
抗告人因與相對人合作金庫商業銀行股份有限公司間等拍賣抵押
物事件，對於中華民國96年7 月10日本院簡易庭96年度拍字第
1833 號 裁定提起抗告，本院裁定如下：
    主  文
抗告駁回。
抗告程序費用由抗告人負擔。
    理  由
一、按扺押權人，於債權已屆清償期而未清償者，得聲請法院拍
    賣抵押物，就其賣得價金而受清償；民法第873 條第1 項定
    有定有明文。是抵押權人依此項規定聲請拍賣抵押物係屬非
    訟事件，法院所為准駁之裁定，無確定實體法上法律關係存
    否之性質，於債權及抵押權之存否無既判力，故袛須其抵押
    權已經依法登記，且債權已屆清償期而未受清償，法院即應
    為准許拍賣抵押物之裁定，至對於此項法律關係有爭執之人
    ，程序聲明其爭執，並據為廢棄拍賣抵押物裁定之理由（最
    高法院51年10月8 日民刑庭總會決議(三)參照）。
二、抗告意旨引用附件之記載。
三、本件相對人主張對於抗告人有原裁定所載之債權，並以原裁
　　定主文所示之不動產設定抵押權，且經依法登記，該債權又
    已屆清償期而未受清償，有相對人提出授信約定書2 件、本
    票、彰化地院93年執戊字第21859 號債權憑證暨分配表、抵
    押權設定契約書及他項權利證明書、不動產登記簿謄本各1
    件為證，原法院據以准許相對人拍賣抵押物之聲請，即無不
    當。
四、抗告人雖抗辯：系爭抵押權為概括最高限額抵押，參酌最
    高法院86年度台上字第3114號判決，應屬無效，關係人李
    文衡83年11月22日對相對人之債務並非77年11月14日設定之
    最高限額抵押效力所及，關係人李文衡於83年11月22日向
    相對人借款2,500 萬元時，另以不動產設定抵押權，可見雙
    方之真意係僅以新設定之抵押權為該筆借款之擔保云云。惟
    ：
  (一)按最高法院86年度台上字第3114號判決係謂「該（抵押權設
    定）約定雖泛言『一切債務』均在擔保範圍，惟揆諸前揭說
    明，此部分因欠缺基礎關係要難認屬有效。是本件最高限額
    抵押權擔保之債權範圍應限於設定當時即83年8 月15日債務
    人對上訴人所負債務，及於存續期間內，債務人因票據、借
    款、墊款、保證之法律關係對上訴人所負之債務」，僅認欠
    缺基礎關係所生之債務不在最高限額抵押權擔保之範圍，至
    於有基礎關係之債務則認仍在抵押權擔保範圍，並未認定概
    括最高限額抵押無效。查兩造已於抵押權設定契約書約定本
    件本金最高限額抵押權之擔保範圍依照所附其他約定事項文
    義履行，且本件其他約定事項第1 條載明本抵押物係擔保抗
    告人對於相對人現在（包括過去所負現在尚未清償）將來所
    負之借款、票據、保證、損害賠償等以及其他一切債務，有
    抵押權設定契約書、其他約定事項各1 件可證，則相對人主
    張之系爭借款債務乃有基礎關係之借款債務，揆諸前揭最高
    法院判決要旨，自屬本件本金最高限額抵押權之擔保範圍。
  (二)次按不動產所有人設定抵押權後，得將不動產讓與他人；但
    其抵押權不因此而受影響，民法第867 條定有明文。抗告人
    雖抗辯：系爭本金最高限額抵押權係77年11月14日設定，抗
    告人於78年6 月28日購得系爭不動產時，該抵押權所擔保之
    債權僅係原告設時之貸款200 萬元，應該該抵押權所擔保之
    債權已確定，關係人李文衡於83年11月22日向相對人借款2,
    500 萬元，不在本件抵押權之擔保範圍云云。惟查本件本金
    最高限額抵押係未定存續期間，且移轉不動產並非最高限額
    抵押權確定之原因，則抗告人於78年6 月28日購得系爭不動
    產時，參酌民法第867 條之規定，本件本金最高限額抵押權
    仍不受影響。
  (三)抗告人雖另抗辯：83年11月22日訴外人李文衡對於相對人之
    2,500 萬元債務，另以不動產設定抵押權，可見雙方之真意
    係僅以新設定之抵押權為該筆借款之擔保，應不及本件本金
    最高限額抵押權云云。惟上開2,500 萬元債務是否為系爭最
    高限額抵押權之擔保範圍，依首開說明，應就爭執事項，另
    行起訴，以求解決，茲乃提起起抗告，請求廢棄原裁定，不
    能謂有理由。
四、據上論結，本件抗告為無理由，依非訟事件法第46條、第21
    條第2 項，民事訴訟法第495 條之1 第1 項、第449 條第1
    項、第78條，裁定如主文。
中　　華　　民　　國　　96　　年　　8 　　月　　31　　日
              民事第三庭    審判長法　官　朱耀平
                                  法　官　徐玉玲
                                  法　官　何君豪
如不服本裁定，僅得於收受本裁定正本送達後10日內，以適用法
規顯有錯誤為理由，向本院提出再抗告狀，（須附繕本一份及繳
納再抗告裁判費新台幣1,000 元），經本院許可後始可再抗告。
中　　華　　民　　國　　96　　年　　8 　　月　　31　　日
                                  書記官　蕭興南
